臺灣臺北地方法院民事判決　　　　　　　94年度訴字第3298號
原　　　告　電發工業股份有限公司
法定代理人　丙○○
訴訟代理人　己○○
訴訟代理人　陳志偉律師
被　　　告　華屋實業股份有限公司
法定代理人　戊○○
訴訟代理人　謝清福律師
上列當事人間請求返還押租金等事件，本院於中華民國96年1月
17日言詞辯論終結，判決如下：
    主  文
被告應給付原告新台幣捌拾貳萬仟佰貳拾玖元及自民國95年
6月14日起至清償日止，按週年利率5%計算之利息。
原告其餘之訴駁回。
訴訟費用由被告負擔百分之九十九，餘由原告負擔。
本判決於原告以新台幣貳拾柒萬元供擔保後，得假執行，但被告
以新台幣捌拾貳萬仟佰貳拾玖元為原告供擔保後，得免為假
執行。
原告其餘假執行之聲請駁回。
    事實及理由
一、原告起訴主張略以：
（一）原告於民國（下同）89年2月15日向被告承租坐落台北縣
      深坑鄉草地尾116號RC廠房第貳-參層全部及後方空地捌部
      停車位（下稱系爭房地），並簽立房屋租賃合約（系爭租
      約），約定租賃期間為89年2月16日至94年2月15日止，每
      月租金新台幣（下同）190,000元，原告並於簽約時同時
      交付被告押租金支票二件，票面金額分別為600,000元及
      400,000元，亦經被告簽收並兌現。而系爭租約於94年2月
      15日已終止，依系爭租約第5條約定，於原告遷空交還房
      屋後被告應無息返還押租金，惟被告拒不返還。查依系爭
      租約附件第3條、第9條及系爭契約第19條之約定，原告自
      行拆除重置之區域僅限三樓，不包括二樓，且二樓、三樓
      部分被告將系爭房地交付原告使用時，業經被告自行撤遷
      搬空；被告請求機器設備回復原狀之費用顯無理由，且亦
      非原告所應負之責任，至於被告所提之系爭租賃物出租前
      之照片，非原告所拍，原告否認該照片為回復原狀之內容
      。是原告所應回復者，係指內部原有陳設即裝潢及隔間，
      今原告既已回復或同意被告自押租金中，另扣除部分之租
      金、水電、回復原狀之費用等，被告應返還剩餘之押租金
      。爰起訴聲明：1.被告應給付原告823,329元，及自94 年
      2月16日起至清償日止，按年息百分之5計算之利息。2.原
      告願供擔保，請准宣假執行。
（二）系爭房屋參樓內部原有陳設，如係由原告拆除重新配置者
      ，原告始負回復原狀之義務。
　１、原告僅負有回復三樓原有陳設之義務：按附件第3條約定
  　　僅泛稱「內部原有陳設」，並未特別區分二樓或三樓部分
    　，惟觀兩造於簽訂正式租約時，並於第19條以手寫方式加
      註「參樓內部原有陳設，由乙方（即原告）事前照相存證
      ，任由乙方拆除，重新配置；於退租前恢復原狀，交還甲
      方（即被告），內部油漆由乙方重刷，退租後不必重刷，
      費用概由乙方負擔。」，準此，兩造於正式租約中，既將
      可拆除重新配置之區域限於租賃標的之參樓，則二樓自不
      在此範圍內，誠毋庸疑。
　２、被告所提出之所謂原告所攝之三樓出租前照片不實：查被
  　　告於94年10月24日開庭時，曾庭呈系爭租約及附件全部內
    　容之影本，並無被告嗣後提出之照片。是被告主張其於原
      告於訂約時有照相存證，並將照片附於契約交給被告云云
      ，顯非事實。又衡諸常情，若原告於訂約當時果曾拍照存
      證，則為免相片遭抽換，在將照片附於契約中時，自應加
      蓋騎縫章，以杜爭議。惟觀諸被告所呈之相片無一蓋有騎
      縫章，故自無從認定前揭相片係原告所拍攝並交予被告。
      另觀諸被告所呈之相片，有若干顯示拍照之日期為「89.
      1.12」，其他則未顯示日期，衡諸常情，理應於同一日拍
　　　攝完畢，斷無於不同日期拍攝之理。又依約被告應於89年
　　　1月16日將放置二、三樓原置放之物件撤清，原告則又何
　　　能即於89年1月12日拍攝照片。
　３、原告所應回復者，係指內部原有陳設即裝潢及隔間：按附
　　　件第9條約定，被告應將系爭建物二、三樓原置放之物件
  　　撤清，留下裝潢隔間，由原告自行拆建配置使用，則被告
    　原置放於系爭建物二、三樓之物件，既經被告撤清，顯不
      在租賃範圍之內，是系爭租約第19條及附件第三條所謂之
      「內部原有陳設」自係指裝潢、隔間而言，洵堪認定。再
　　　查證人丁○○即系爭租約之介紹人，於　鈞院94年11月28
　　　日庭訊時證稱：「有變動像門窗配管、隔間、地板配管才
  　　需要回復原狀，其他部分按合約精神不包括在內。」等語
    　，益明系爭租約中所謂之「內部原有陳設」自係指門窗、
      隔間、配管等，並不包括其他物件在內。另證稱：「當時
      沒有談到機器設備問題，沒有談到要幫機器設備回復問題
      。」等語。是告於租約終止後，並無將被告原置放於系爭
      房屋二、三樓之機器設備回復原狀之義務。
　４、再者觀諸被告所呈之相片，若果係被告於出租前在現場所
 　 　攝，則系爭房屋原似作為廠房及辦公室使用。然而被告既
    　已將系爭房屋出租予原告長達5年之期間，顯見被告自忖
      其原於該廠房所經營之事業已不敷經濟效益，故乃遣散員
      工、停止生產，並改為出租廠房收取租金，以穩定收入來
      源。茲查，被告既將系爭房屋出租原告長達5年，顯見被
      告原有之機器設備將閒置長達5年之時間，屆時該批機器
      設備恐早已成為廢鐵，縱令機器設備堪用，惟5年後工資
      等各項生產成本勢將節節高漲，此由台灣之生產事業均紛
      紛外移至彼岸，即係生產成本攀高所致，故被告實無復業
      重新經營之可能。
　５、復查系爭房屋三樓原有一隔間，已破舊不堪，本應拆除，
  　　惟原告基於惜物心態勉強使用，但使用若干時日後實已不
    　堪使用，故原告乃將之拆除。然而上開隔間既係自然破損
      致不堪使用，原告遂將之拆除，衡情原告實無將之復原之
      義務。但原告為維雙方商誼，同意就該部分隔間回復所需
      之費用自押租金扣抵，經原告委請廠商估價結果所需費用
      約為50,000餘元，被告就此部分委請廠商估價結果則為62
      ,000 元，又為免訴訟延宕，原告同意由押租金中扣除62,
      000元。
（三）被告另指稱原告另向被告承租8個車位，每位月租2000 元
      云云，並非事實。查上開租約存在既為原告所否認，則被
　　　告自應就租約存在之事實，負舉證之責。證人乙○○於
  　　鈞院94年11月28日庭訊時雖證稱：「那時因為原告的王廠
    　長要租車位，把資料拿給我們老闆娘，我當時在旁邊所以
      有看到…。」云云。惟查：被告指稱係原告要另租8個車
      位，與證人稱係「原告的王廠長要租車位」，已不相一致
　　　。又縱令原告公司之甲○○曾將附件十一之文件交予被告
  　　，然證人並未見聞原告與被告間就另行承租8個車位、每
    　月每位2000元有所約定，自無從證明兩造間有上開租約存
      在之事實。再者，原告若果曾另行向被告承租8個車位，
　　　則何以被告從未向原告收取租金，寧有斯理？據此益明，
  　　兩造間並無上開車位之租約存在甚明。至兩造間其他未付
      租金、水電雜費等，業經兩造確認，同時扣除上開費用後
      ，被告自應返還原告之押租金如聲明所示。
二、被告抗辯略以：
（一）依系爭契約第5條、第19條及附件第3條之約定，原告如不
      續租時，應將系爭租賃物二樓及三樓內部原有陳設回復承
      租時之原狀，被告始返還押租金予原告。惟原告於租期屆
      至後，拒不回復原狀，被告自得以押租金扣抵充作回復原
      狀之費用。又系爭租約回復原狀之標準，是依事前原告自
      行拍照存證所示之陳設為準，故原告應將原置於二、三樓
      之機器設備回復原狀，經被告估價該回復原狀之費用約
      3,000,000元，又因原告拒不回復原狀致被告受有7個月相
      當於租金之損失1,330,000元（94年2月16日至94年9月15
      日），及被告同意扣除之水電費、94年2月1日至94年2 月
      15日元之租金95,000元等，加計原告另租用8停車位積欠
      租金600,000元與被告應返還之押租金1,000, 000元相扣
      抵後，顯已不足，是原告請求返還押租金顯無理由。爰答
      辯聲明：1.駁回原告之訴。2.如受不利判決，願供擔保，
      請准宣告假執行。
（二）原告終止契約應負回復原狀之責，即依事前原告自行拍照
      存證所示之陳設為準：
　１、參照契約第19條約定「…參樓內部原有陳設，由乙方（指
  　　原告）事前照相存證，任由乙方拆除，重新配置，於退租
    　前恢復原狀，交還甲方 (指被告)」及租約附件第1、3條
      約定「租賃…第二、三層全部及後方空地八部停車位」「
      內部原有陳設，由甲方（指原告）事前照相存證任由甲方
      拆除重新配置，於退租時恢復原狀，交還乙方（指被告）
      」。是所謂「原有陳設」即指當時拍攝之照片所示之陳設
      為準，亦即租約屆滿時原告應回復當時原有陳設包括毀損
      部分回復及由二、三樓移到一樓應移回機具設備部分，始
      符契約約定之本旨。
　２、依前上所述，訂約當時，確實有由原告事前照相存證，并
  　　將照片附於契約，交給被告。今原告不肯提出該照片，顯
　　　有隱匿情形，自應以被告提出之照片為準。即「被證八」
  　　附件一、附件二所示。訂約當時之照片共37張，由照片所
　　　示，原告應回復原狀之範圍包括二樓及三樓部分，原告辯
  　　稱：僅三樓隔間，亦不實在。
（三）被告可主張扣抵之金額為3,319,845元：原告既已終止兩
　　　造間之租賃契約，如上所述原告應負回復原狀之責，被告
  　　始無息返還押租金，惟查原告尚有租金95,000元、水費
    　2,076元、電費17,595元、停車位租金600,000元未給付，
      及各機器設備回復原狀費用2,604,810元，被告所受之損
      害1,330,000元（94年2月16日至94年9月15日每月之租金
      ），原告自得主張與押租金相扣抵，則原告顯已不得請求
      返還上述900,000元押金甚明。縱回復原狀費用經財團法
      人台灣公證鑑定中心，鑑定結果僅854,380元，折抵結果
      ，原告仍然無權為本件請求。是原告已無權為押租金退還
      之請求。
（四）另原告辯稱：估價單所載工程地址，非本案租賃所在地
    　址。經查草地尾116號，90年3月5日改編為萬福村12鄰北
      深路3段280號，90年3月5日行政區域調整，12鄰改為18
      鄰，有門牌證明書二張可證，原告上開指摘，應非真實。
（五）另有關原告另向被告租用8個停車位，每個停車位每用租
      金2,000元，合計原告應給付租賃期間停車位租金600,000
      元部分，亦據被告提出證物及證人到庭證明屬實，是被告
      自得以上開租金與原告之押租金相互扣抵。綜上，本件被
      告不但無庸返還押租金，原告尚另應給付被告一定金額，
      爰請求判決如答辯聲明。
三、法院協助兩造整理爭點如下：
（一）兩造不爭執部分：
　１、兩造於89年2月15日，就被告所有台北縣深坑鄉草地尾116
　　　號廠房第貳至參層全部及後方空地捌部停車位（即系爭房
  　　地）簽立房屋租賃合約，約定租賃期間自89年2月16日至
　    94年2月15日止，租金每月190,000元。簽約同時原告並交
      付以原告（電發工業股份有限公司）為付款人，票面金額
　　　分別600,000及400,000元二張支票予被告作為押租金，並
  　　經被告簽收兌現。
　２、兩造間租賃契約於94年2月15日終止，被告乃自前開押租
　　　金中扣除94年2月1日起至2月15日止之租金95,000元、以
　　  及水電等雜費計19,671元。
　３、依二造間租賃契約第19條及附件第3條約定內容略以：「
　　　重新配置部分：經雙方同意准予乙方（按原告）於廠房後
　　　半部增設分貨梯（25mX25m）乙部，參樓前院加蓋鐵棚，
　　　費用由乙方負擔。退租時保留原狀，不必拆除，無修件保
　　　留給甲方（即被告）使用；參樓內部原有陳設．由乙方事
　　　前照相存證，任由乙方拆除，重新配置；於退租時恢復原
　　　狀交還甲方，內部油漆由乙方重刷，退租不必重刷，費用
　　　概由乙方負擔。」。又二造契約第五條之約定：「．．．
    　不繼續承租，甲方應於乙方遷空、交還房屋後無息退還押
      租保證金。」。又租賃契約附件第九條約定：「雙方約定
　　　交屋日期，乙方於民國八十九年元月十六日前撤清，交給
　　　甲方拆建配置使用，租金從民國八十九年二月十五日算起
　　  。」。
　４、兩造前開契約屆滿後，被告員工於94年2月15日撰寫驗收
　　　報告，主張原告有違約事實略以：94年2月15日被告僅交
　　　付鎖匙四把，未依約、證、照、如期恢復原有設施，也未
　　　繳恢復保證金。同年月17日被告員工再撰違約事項一補實
  　　。同年月18日原告發函被告略以：已於94年2月15日契約屆
      滿當日由原告公司甲○○將承租廠房淨空並交付承租鑰匙
      被告；原告並於2月16日派員與被告協調恢裝隔間事項。
      94年3月28日原告再發函被告略以：有關契約中回復原狀
      部分，原告屢請浩相費用報價均未獲回應，故於日前已逕
      自請頗具信用之廠商就回復原狀所需用進行估價，所得報
      價約五萬元；請被告於15日內依兩造租賃契約第5條約定
      扣除原欠94年2月1日至15日租金及水電費及上開費用後，
      將押租金返還原告。被告則於94年4月12日以存證信函通
      知原告略以：依房屋租賃契約第19條等約定，被告應負回
      復原狀義務，茲再限一個月為之，且回復期間應支付相當
      於租金之損害金；本件回復原狀經估價結果約300餘萬元
      ，原告100萬元押金己不足扣抵等語。
（二）兩造協議簡化爭點：
　１、依兩造間租賃契約第19條及附件第3條約定之「參樓內部
　　　原有陳設，由乙方事前照相存證，任由乙方拆除，重新配
　　　置；於退租時恢復原狀交還甲方」，於兩造簽訂租賃契約
　　　時「原有陳設」為何？又應如何回復原狀始符合契約約定
　　  ？
　２、又應回復原狀，被告可主張扣抵之押租金為多少？
四、法院之判斷：
（一）本件兩造間租賃契約第19條及附件第3條約定之解釋，應
      以有利於原告之租賃契約第19條為準。經查：
　１、兩造間租賃契約第19條定乃手寫之約定，並非簽約前「預
      先」準備妥「制式」繕打畢租賃契約之「條文」，自更能
      代表當事人之於簽約當時之真意。而附件則全為兩造於正
      式於租賃契約簽訂前即繕打畢之資料，此亦兩造所不爭執
      ，並有兩造提出之租賃契約可稽；從而原告陳稱系上開租
      賃契約第19條手寫部分乃為兩造當事人間於簽約時當時之
      真實「合意」等語，堪足採據。
　２、上開附件第3條雖約定：「內部原有陳設，由甲方（即原
      告）事前照相存證，任甲方拆除重新配置，於退租時恢復
      原狀，交還乙方（即被告），內部油漆由甲方重刷，退租
      後不必重刷，費用蓋由甲方負擔。」，並未特別區分本件
      原告承租恢復原狀部分是二樓或三樓。而租賃契約第19條
      手寫則明確載明：「重新配置部分：．．參樓內部原有陳
　　　設，由乙方（即原告）事前照相存證，任由乙方拆除，重
　　　新配置；於退租前恢復原狀，交還甲方（即被告），內部
　　　油漆由乙方重刷，退租後不必重刷，費用概由乙方負擔。
　　　」等語，是原告陳稱，兩造於正式租約中，既將可拆除重
　　　新配置之區域限於系爭房地之參樓，二樓則不在此範圍，
  　　同時原告於租賃期間二樓亦未有任何拆除重新配置之行為
      等語，核自屬有據。
　３、再查證人介紹兩造簽立系爭租賃契約之丁○○到庭具結證
　　　稱略以：系爭租賃契約沒有看過，但「草約」是伊用手寫
　　　撰寫的，手寫交給被告的當時負責人劉先生，這草約是跟
　　　劉先生討論後寫的。被告10月26日書狀所附的原稿影本（
  　　節本）確實是我寫的等語。是本足證本件系爭契約是由證
      人先撰好草稿交被告前負責人後，再由被告打字畢提出由
      兩造簽約，是被告引前負責人劉新山陳述抗辯稱系爭租賃
      契約並非其事先準備云云，純屬卸責之詞難加採據。次查
      ，被告94年10月26日書狀所附的證人丁○○本件系爭契約
　　　草稿，本不齊全，其中有關第一點至第七點均未提出，顯
　　　有刻意隱瞞之疑；綜合上開敘述及證人證詞，系爭租賃契
　　　約及附件等文句，自應認有利於原告解釋為當。從而被告
　　　抗辯本件系爭租賃契約「回復原狀」解釋應適用附件第3
      條即包括二、三樓全部云云，自無理由，應先敘明。
（二）本件被告提出之照片，並不能證明是簽約當時系爭租賃標
      的物之照片。經查：
　１、原告始終陳稱訂約當時，並未事前就系爭租賃標的物二樓
  　　、三樓照相存證始拆除相關「設置」等語明確。
　２、次查被告本院94年10月24日言詞辯論當庭提出之之系爭租
  　　賃契約書正本等，並無被告所指稱之「原告於訂約時有照
　    相存證，並將照片附於契約交給被告」之照片。
　３、被告提出之照片中有顯示拍攝日期為「89.1.12」，亦有
　　　部分並未顯示日期。而上開照片真是原告拍攝後交付被告
　　　，理應均有拍攝日期，同是同一相機所拍攝，惟被告提出
  　　之照片，顯現不同日期及不同相機拍攝，顯與常理不符。
　４、又係系爭租賃契約附件第9條約定：「雙方約定交屋日期
      ，乙方（即被告）於民國八十九年元月十六日前撤清，交
      給甲方（即原告）拆建配置使用，租金從民國89年2月15
      日算起。」，是原告陳稱，若被告應先將本件租賃契約標
      的物之二、三樓原置放之物件於89年1月16日前撤清，留
      下裝潢隔間，由原告自行拆建配置使用，斷無於89年1月
      12日交屋前即拍照之理等語，亦屬情理之內。
　５、綜上本件被告並未舉證證明其提出之上開照片是原告承租
  　　系爭標的物時當時現況（原告未拆除前之現況），從而被
    　告抗辯原告應依約回復「原有陳設」如照片所示云云，並
      無所據。
（三）本件原告主張依兩造間租賃契約第19條及附件第3條約定
      ，其應負將「參樓內部原有陳設，由乙方事前照相存證，
　　　任由乙方拆除，重新配置；於退租時恢復原狀交還甲方」
　　　，之「回復原狀」，應僅包含原告主張之三樓隔間等，被
  　　告抗辯應包括回復原狀將原來被告公司硬體設備由一
      樓搬至二、三樓該原有的機器設備回復原狀即依鑑定報
      告所示項目回復原狀云云，並無理由。
　１、如上說明，兩造契約約定原告於系爭租賃契約終止時，僅
  　　需回復三樓部分之原狀，而不及於其他，同時原告提出之
　    照片並非原告於契約終止後，所應回復之原狀詳如前述。
　２、證人即系爭租賃契約之介紹人丁○○到庭具結證稱略以：
   　 「契約標的物是空間使用權，當初為了怕爭執所以寫的很
      清楚，結果還是發生爭執。加蓋鐵皮屋、樓梯等當初已經
      確定所以寫在契約內，另外像配管、辦公室隔間、門窗等
      沒有確定，所以沒有辦法寫清楚。契約當初兩造協商所謂
      契約終止後的回復原狀最主要是指前面不確定的部份，要
      回復到租賃標的物交付前的原狀。當時沒有談到機器設備
      問題，沒有談到要幫到機器設備回復問題。我認為這個房
      屋租賃，只是一個空間使用權，沒有提到這麼多的事項。
      我剛剛說的很清楚，有變動像門窗配管、隔間、地板配管
      才需要回復原狀，其他部分按合約精神不包含在內。」等
      語明確，是被告主張兩造契約中回復原狀部分即鑑定項目
      21項部分，除屬三樓及上開「門窗配管、隔間、地板配管
      」方是兩造締結契約應「回（恢）復原狀」之真意。
　３、再查依兩造系爭租賃契約附件第9條明確載明：「雙方約
  　　定交屋日期，乙方（即被告）於民國89年元月16日前撤清
      給乙方拆建配置使用，租金從民國89年二月十五日算起。
      」，是本件被告依約本應於89年1月16日前將系爭房屋二
      、三樓「撤清」交予原告，是則被告抗辯原告依約回復原
      狀義務包括「將原來被告公司硬體設備由一樓搬至二、三
      樓」、「將原有的機器設備回復原狀可以運作」云云，即
      與上開契約約定文義不符，更與常理及經驗法則相背，不
      能採據。再查原告於系爭租賃契約終止後，亦無將被告原
      有之機器、設備等回復原狀之義務，亦據證人丁○○到庭
      證明，是原告並無將機器、設備等回復原狀之義務，被告
      亦不得以上開回復原狀扣抵押租金。
（四）被告於本件系爭契約終止時得主張被告應之回復之「原有
      陳設」可得扣抵押租金部分分述如下：
　１、本件被告依約應於租賃契約終止時無息返還之押租金為1,
      000,000元，應扣除兩造不爭執94年2月1日起至2月15日止
　　　之租金95,000元、水電等雜費計19,671元等為兩造所不爭
  　　執是自堪信為真實。
　２、被告另抗辯稱「2、3樓機器恢復搬運（試驗台、各式機器
　　　共27部、生產線6部、貨品角鐵架、各式辦公桌、鐵櫃、
  　　貨品、雜項」、「2、3樓箱形冷形冷氣恢復及窗形冷形冷
　　　氣恢復」、「儀器電流配線工程33迴110V/20AC（整流器
　　　）220V/30AC（整流器）33迴含總開關箱整理及增加開關
　　　箱」、「電力迴路檢測1式及電器機台試車8工」、「2、3
　　　樓冷卻水塔恢復3組」均屬被告應回復原狀範圍云云，參
  　　照前開說明，此部分本均屬原告應於89年1月16日前自行
    　「撤清」後，始能將系爭房屋交付原告使用，從而被告抗
      辯稱此部分原告仍應回復原狀云云並無理由。
　３、有關「3樓4吋磚牆恢復」、「3樓8吋磚牆恢復」部分：經
  　　查依兩造間系爭租賃契約第19條約定：「重新配置部份
　    ：經雙方同意，准予乙方（即原告）於廠房後半部，增設
      貨梯（2.5m×2.5m）乙部，參樓前院加蓋鐵棚，費用由乙
      方負擔；退租時保留原狀，不必拆除，無條件保留給甲方
      （即被告）使用。」，而上開加蓋之貨梯係位於3樓廠房
      後方之陽台，須另設出入口供貨物進出，故有必要將租賃
      契約所附參層平面圖中靠近上開貨梯部分之磚牆拆除，該
      貨梯方有可能發揮功能；此經本院赴現場履勘，並有原告
      拍攝照片附卷可稽，故原告陳稱依約增設之貨梯於退租時
      不必拆除，應無條件保留給被告，則供該貨梯進出貨物所
      需之出入口，自應一併維持原狀始符合拆除之時兩造之合
      意等語，核屬有據。故被告背於常情，於契約終止後，要
      求原告將上開磚牆等回復原狀云云，並無理由。
　４、「3樓木板隔間恢復（含標準門配置）」部分，原告於於
　　　鑑定前即已同意按被告前委請廠商所估之費用即62,000元
      ，自押租金中扣抵，是在上開金額範圍內被告抗辯自有理
      由。
　５、「2樓地板修補」、「2樓菱形網恢復」、「2樓菱形網門
　　　恢復1扇」、「2樓恆溫室8吋磚牆恢復」、「標準門配置1
　　　扇」部分，如上述，二樓部分本即屬被告應「撤清」交付
  　　原告，即原告回復原狀部分本不包括二樓部分詳如上述。
  　　次查：系爭2樓廠房地坪之原狀為何？原本有無損壞？
　　　原告交還廠房時，地坪究係何處損壞？損壞之原因為何？
  　　損壞之面積若干？為何被告要求整修之面積為745M2？且
    　被告要求地坪整修時須「抗壓3000PSI、不龜裂、不起砂
      」，所據為何？凡此均未敘明，同時2樓地坪若有損壞是
      屬自然損壞亦或人為損害，均未見被告提出證據證明，兼
      查本院赴現場履勘由兩造及鑑定人提出之照片亦顯示，二
      樓地板尚稱良好，並無惡意毀損問題，是參照兩造租賃契
      約第11條約定：「乙方（即原告）應以善良管理人之注意
　　　使用房（店）屋，除因天災地變等不可抗拒之情形外，因
　　　乙方之過失致房（店）屋毀損，應負損害賠償之責。房（
　　　店）屋因自然之損壞有修繕之必要時，由甲方（即被告）
　　　負責修理。」，本件上開被告所稱之「損壞」，自應由被
      告負責修復，被告抗辯應由押租金中扣抵云云，並無理由
      。2樓菱形網及門恢復部分，依被證八附件四之貳層平
　　　面圖（附圖五）中黃色螢光筆所示者，乃原告原設置之「
　　　原料另件倉庫」，而該倉庫依圖示固有鐵絲網隔牆存在。
　　　然原告陳稱被告在點交廠房予原告前，為便利倉庫中所存
  　　物品之搬遷，乃將鐵絲網隔牆加以拆除，故點交廠房時該
　    部分並無鐵絲網隔牆存在更無隔間門，故被告未舉證證明
      系爭菱形網於點交時原告時存在，則此部分之請求亦屬無
      理。2樓恆溫室8吋磚牆恢復及配置標準門配置1扇部分
      ，依被告所提出之貳層平面圖（附圖五），其左上角綠色
      螢光筆所示之部分並無牆面及門存在，是被告未舉證此部
　　　分牆面存在，是其抗辯原告應回復原狀云云，不足採據。
　６、本件被告將系爭房屋出租予被告之前，原自充作本身廠房
  　　使用，迄本院赴現場履勘時，現場機具並無開動，亦無何
　    工作人員，同時料貨多滿積灰塵，此有被告之拍之攝之照
      片可稽。從而原告陳稱，被告既將系爭房屋出租予原告長
　　　達5年之期間，顯見被告自忖其原於該廠房所經營之事業
　　　已不敷經濟效益，故乃遣散員工、停止生產，並改為出租
　　　廠房收取租金，以穩定收入來源即為合理推論。又原告上
　　　開主張之機器設備及物料原件，或放置屋外，其中置於屋
　　　外之機器設備部分，迄履勘時外觀大多呈現「報廢」或長
　　　期未使用無法運作情況，是原告推論，被告出租系爭房屋
  　　予原告時，絕無約定原告於租期屆滿時，應將原來之生產
　    設備回復原狀之可能，否則被告需耗費鉅資將生產設備重
      新啟動，不符成本及經濟效益等即屬合理。
（五）被告抗辯91年1月2日兩造簽立停車位租賃契約，並提出附
      件11、12為據，並抗辯原告未繳納上開8停車位租金合計
      600,000元，並得以之與原告押租金相互抵銷云云，並無
      何理由。經查：
　１、本件被告抗辯兩造間於91年1月2日另就原租賃契約以外之
      8個停車位另訂租賃契約，惟為原告所否認，是被告自應
   　 就有利於已之事實，即上開租賃關係存在負舉證證明之責
      。即被告應舉證證明兩造間就上開停車位租賃契約之租賃
      標的物、租金、租賃期限，租金繳納方式等租賃契約之必
      要之點，兩造間意思表示一致或合致。
　２、查證人乙○○即被告之受僱人雖於本院94年11月28日言詞
  　　辯論時到庭證稱：「．．那時因為原告的王廠長要租車位
　    ，把資料拿給我們老闆娘，我當時在旁邊所以有看到．．
      」等語。是證人乙○○並未親自見聞兩造間就被告主張之
      另8個停車位租賃契約磋商及訂立租約之事，更未見聞上
      開租賃契約成立之必要點。次查，證人即原告公司負責人
      之弟甲○○經理到庭證稱略以：「附件11是我在92年1月
　　　2日簽的，在我辦公室簽的，簽完後拿給被告法代，正確
  　　日期不清楚，但應該是隔了一兩天後，是被告要規劃停車
    　位劃線，要求我把車子停出去要規劃，當提出要求要13個
      車位，3個是來賓車位，實際上我們只使用14個車位。當
      初是我提出車位規劃，兩造都沒有談車位要多少錢。在簽
      附件11 前我們使用了13個車位。附件12我今天才看過，
　    上面記載車位號碼跟我們實際使用號碼不同，但是我們總
      共使用了14個車位。我有跟證人乙○○接觸過，主要是他
  　  來抄電錶。車位的部份我有告訴他我們需求車位的數量，
      跟他接觸過。」，等語，是證人甲○○亦證稱確實有代表
      原告向被告提出停車位之需求，但是兩造間並未談到租賃
      契約最重要之租金問題，參照首開說明，更無租賃契約必
      要之點意思表思合致問題。
　３、再查，被告若主張於91年1月間即與原告訂立租賃契約，
  　　將8個車位出租交由原告使用，並約定每停車位月租2000
　    元，則自91年1月迄今，被告何以從未向原告收取租金？
      更有甚者，如兩造不爭執事實４所示，被告於本件租賃契
      約終止，原告不再催索返還押租金時，被告函覆原告之存
      證信函竟對高達600,000元之租金隻字未提，亦顯與常理
      相違。是綜上，本件原告並未舉證證明兩造間另有停車位
      租賃契約之存在，是其以停車位租金未繳抗辯云云，自亦
      顯無理由。
（六）被告抗辯系爭租賃契約終止後，原告未回復原狀前應負損
      害賠償1,330,000元元云，並無理由。
　１、本件原告已於94年2月15日前將系爭房屋遷空，並將鎖匙
　　　四把交付被告，又兩造間其餘發生之事實，詳如不爭執事
　　  實４所示，為兩造所不爭執。且查原告對系爭房屋回覆原
　　　狀之義務亦僅有前述之62,000元部分亦如前述，是被告主
　　　張被告未回復原狀應按月支付相當於租金之損害賠償云云
  　　，查無理由。
　２、依兩造契約書第5條約定：「乙方（即原告）應於訂約時
  　　，交付甲方（即被告）新台幣壹佰萬零仟元作為押租保證
    　金，乙方如不繼續承租，甲方應於乙方遷空、交還房屋後
      無息退還押租保證金。」，是原告主張本件被告於原告遷
      空、交還房屋後即應返還押租金，本即有理由。從而被告
      另抗辯稱系爭房屋未「回復原狀」云云，拒絕返還押租金
      亦無理由，同理，本件系爭房屋業經交被告管理使用，是
      則被告抗辯原告應按月給付相當於租金之損害金云云，亦
      顯無理由。
（七）綜上，被告原收受之押租金為1,000,000元，扣抵94年2月
      1日至2月15日之租金95,000元、電費17,595元、水費2,07
      6元及三樓隔間回復所需之費用62,000元，本件被告應返
      還之押租金為823,329元（即1,000,000元－95,000元－
      17,595元－2,076元－62,000元＝823,329元），從而原告
      請求被告給付上開金額及自起訴狀繕本送達翌日（即94年
      6月14日）起按週年利率百分之五計算之利息為有理由，
      應予准許。逾此範圍之請求，因原告之請求尚未確定同時
      並未明確合法催告被告給付，是被告於收受起訴狀前尚無
      庸負遲延責任，自應予以駁回。
五、假執行之宣告：本件原告勝訴部分，兩造均陳明願供擔保請
    准宣告假執行及免為假執行，經核原告勝訴部分均無不合，
    茲各酌定相當之擔保金額予以准許，致原告敗訴部分，其假
    執行之聲請亦失所據，應併予駁回。
六、結論：本件原告之訴部分有理由，部分無理由，依民事訴訟
    法第79條、第390條第2項、第392條第2項判決如主文。
中　　華　　民　　國　　96　　年　　1　　月　　 31　　日
                  民事第四庭    法　官　洪遠亮
以上正本係照原本作成
如對本判決上訴，須於判決送達後20日內向本院提出上訴狀
中　　華　　民　　國　　96　　年　　1　　月　　 31　　日
                    　　　　　　書記官　陳莉庭
